【裁判字號】    94,上訴,4173
【裁判日期】    950504
【裁判案由】    傷害致死
【裁判全文】
臺灣高等法院刑事判決                94年度上訴字第4173號
上  訴  人  臺灣桃園地方法院檢察署檢察官
上  訴  人
即  被  告  甲○○
                    1(2樓)
選任辯護人  張獻村律師
被      告  丙○○
指定辯護人  本院公設辯護人  李廣澤
上列上訴人因傷害致死案件，不服臺灣桃園地方法院94年度訴字
第919號，中華民國 94年10月27日第一審判決（起訴案號：臺灣
桃園地方法院檢察署93年度偵字第18946號、19370號），提起上
訴，本院判決如下：
    主  文
上訴駁回。
    事  實
一、黃平（未據起訴）於民國九十三年十一月二十三日夜間十
    一時許，在桃園縣大園鄉「好朋友ＫＴＶ酒店」與徐龍斌、
    邱奕龍、乙○○等人飲酒，席間黃平因細故毆打徐龍斌（
    傷害部分未據告訴），為免繼續爭執，徐龍斌遂駕車載乙○○離去，旋於途中接獲邱奕龍來電稱黃平欲向其道歉，因
    而折返，而於翌日（二十四日）凌晨零時許，赴同鄉海口村
    一鄰一號「福元開心餐廳」黃平之宿舍與黃平、邱奕龍
    共飲，黃平另電邀其友林小龍到場，而林小龍到達宿舍後
    ，因接獲戊○○（原名藍榮欣，業經檢察官不起訴處分，以
    下均稱呼為戊○○）來電，遂又邀請戊○○參加，惟戊○○
    到場後不久，林小龍便先行離開，黃平復電邀其友丁○○
    （業經檢察官不起訴處分）前來，當時甲○○、丙○○恰與
    丁○○一同，黃平遂請丁○○轉邀甲○○、丙○○同往，
    於上開數人及其他年籍姓名不詳成年男子三、四名陸續到場
    後，酒過三巡，乙○○與戊○○先因敬酒碰杯發生口角衝突
    ，衝突稍歇後，邱奕龍要求甲○○不要再對其催討積欠「阿
    財土雞城」債務新臺幣（下同）六千元，乙○○亦力挺邱奕
    龍，要求甲○○對此債務一筆勾銷，戊○○見乙○○對甲○○說話無禮，遂對乙○○稱：「你跟我老大說啥，要輸贏可
    以去龜山找我。」，並出拳毆打乙○○之後腦，乙○○因而
    倒地，甲○○、丙○○、黃平三人及在場之其他年籍姓名
    不詳成年男子見狀，遂與戊○○共同基於普通傷害之犯意聯
    絡，上前圍毆乙○○（傷害部分業據乙○○撤回告訴），並
    將之自宿舍內拖行至室外停車場上，由丙○○、甲○○續以
    徒手毆打乙○○，而當時於黃平宿舍門外，另有年籍姓名
    不詳之成年男子五、六人，亦共同基於普通傷害之犯意聯絡
    隨行至停車場，與黃平、戊○○及上開年籍姓名不詳之成
    年男子數人分別徒手或持磚塊、石頭共同毆打乙○○，直至
    乙○○因傷重倒地，眾人始罷手；嗣因眾人中有人出言：「
    將裡面那個順便給我拖出來」，遂有年籍姓名不詳成年男子
    數名返回黃平宿舍內將邱奕龍拖行至停車場，甲○○、丙○○、黃平、戊○○及上開毆打乙○○之年籍姓名不詳成
    年男子共十數人客觀上均能預見以徒手、磚塊、石頭朝邱奕
    龍身體、頭部或其他重要部位毆擊，將足致邱奕龍發生死亡
    之結果，仍共同基於普通傷害之犯意聯絡，以同上毆打乙○○之分工方式毆打邱奕龍，致使邱奕龍受有腦下外傷併意識
    昏迷、急性硬腦膜下血腫、蜘蛛膜下出血、臉部撕裂傷、四
    肢多處擦、挫傷等傷害。丁○○見邱奕龍與陳建智受傷嚴重
    ，遂與丙○○、徐龍斌合力將二人抬上徐龍斌所駕駛之車輛
    送醫，惟邱奕龍延至同年月二十五日中午十二時五十分許，
    仍因頭部外傷造成嚴重腦損傷壞死引起中樞神經性休克不治
    死亡。
二、案經臺灣桃園地方法院檢察署檢察官相驗後自動簽分暨桃園
    縣政府警察局大園分局報請臺灣桃園地方法院檢察署檢察官
    偵查起訴。
    理  由
一、訊據被告甲○○、丙○○固均坦承於上開時地有毆打邱奕龍
    之行為，惟甲○○辯稱：伊跟邱奕龍沒有過節，伊只是徒手
    打他，只犯傷害罪而已，而且打沒有幾下，伊就先走了，不
    知道為何他會死掉等語。被告丙○○則辯稱：伊只打一下子
    而已，只有揮了幾拳，而且沒有持磚塊、石頭打邱奕龍等語
    。
二、上開事實，被告甲○○、丙○○二人就於上開時地確有毆打
    邱奕龍，而邱奕龍亦傷重不治死亡之事實均供認不諱。被告
    丙○○於本院審理時以證人身分作證時亦供稱：甲○○在停
    車場有打邱奕龍，好像是揮拳、踢他，我就將他拉走等語（
    見本院 95年4月20日審判筆錄）。所應探討者厥為被告二人
    就被害人邱奕龍傷害致死亡應否負責問題。
三、查證人徐龍斌於原審供稱：「九十三年十一月二十三日凌晨
    在大園鄉海口村福元開心餐廳員工宿舍發生衝突事件時，你
    是否在場？）是的，剛開始我、邱奕龍、乙○○、黃平四
    人在那邊喝酒，後來陸續有人進來，包含被告二人，乙○○
    就和甲○○好像因為錢的關係而發生口角，乙○○就被人推
    倒在地，就被一群人打，先在房間內打，後來又被拖到宿舍
    外面停車場打，我有跟著出去看，我站在旁邊不敢靠近，當
    時在場有很多人，約有七、八個人打，後來我看到有人拿石
    頭、磚頭打，被告兩人都有動手，他們有沒有拿東西打我不
    清楚，黃平、藍榮欣有出手打，有沒有拿東西打我沒有看
    到，丁○○也在場，我沒有看到他打人，打人的七、八個人
    都是當時在房間裡面的人，乙○○被打後就倒在地上，丙○○原先在房間時打完後有說不要再打了，在外面停車場時他
    又接著打乙○○，乙○○倒地之後他們就沒有再打，這時候
    我聽到有人說把裡面的那個也拖出來，誰說的我不清楚，就
    有人進去把邱奕龍拖出來到停車場，我沒有跟著進去看是誰
    拖的，因為我怕自己也被打，邱奕龍被拖到停車場後，剛剛
    打乙○○的七、八人繼續打邱奕龍，有用磚塊、石頭打，有
    沒有用木棒我就沒有看到」、「【他們二人（指甲○○、丙○○）如何打乙○○及死者？】拳頭及腳踢。（你看到被告
    二人毆打乙○○、邱奕龍的方式為何？）我看到他們二人一
    直打乙○○及邱奕龍，就是你一拳我一腳的打。（丙○○、
    甲○○打邱奕龍時，是否大家一起打？）是的，他們跟那群
    人一起毆打邱奕龍」等語（原審卷第九十三頁至九十七頁）
    。證人丁○○於原審亦證稱：「（你有沒有聽到任何一個人
    說把裡面那個人拖出來？）有。（拖出來以後呢？）拖出來
    以後就五、六個人打他。（被告二人是否有一起打？）有。
    （你的意思是說甲○○、丙○○沒有一起拖邱奕龍出來，只
    是邱奕龍被拖出來後，有和其他的人一起打？）是的。（你
    有沒有看到被告二人持何物打乙○○、邱奕龍？）徒手」等
    語（以上見原審卷第九十九頁至第一０二頁）。依上開二人
    之供述，被告二人確實有參與毆打邱奕龍之行為，渠二人供
    述核與被告二人之自白相符，堪認與事實相符。
四、被害人邱奕龍因遭被告二人夥同黃平、戊○○、上開年籍
    姓名不詳成年男子共同毆打，受有腦下外傷併意識昏迷、急
    性硬腦膜下血腫、蜘蛛膜下出血、臉部撕裂傷、四肢多處擦
    、挫傷等傷害，造成嚴重腦損傷壞死，引起中樞神經性休克
    死亡之事實，有長庚紀念醫院林口分院診斷證明書一件附卷
    為憑（見相驗卷第十頁），並據臺灣桃園地方法院檢察署檢
    察官督同法醫師相驗屬實，製有勘驗筆錄、驗斷書、相驗屍
    體證明書等件在卷可稽，復經解剖鑑定指出：被害人外傷分
    佈頭部、背部及兩手前臂與手背，傷痕多發性，形狀不規則
    ，界限範圍重疊雜遝，依外傷情形推斷，被害人遭圍毆當時
    弓背以雙手抱頭保護，造成頭部、背部及兩手前臂與手臂外
    傷，死亡原因為頭部外傷所造成嚴重腦損傷壞死，引起中樞
    神經性休克死亡，有法務部法醫研究所（九三）醫鑑字第一
    六八二號鑑定書附卷可查（見相驗卷第四十六頁），顯然與
    上揭證據顯示被害人係遭多人徒手或持磚塊、石頭等兇器毆
    擊之情形相符，被害人受有頭部外傷因而致死，與被告二人
    及其他共犯共同傷害之行為有相當因果關係甚明。又刑法之
    加重結果犯，係以行為人對於加重結果之發生有預見之可能
    為已足（最高法院六十一年臺上字第二八九號判例意旨參照
    ）。被告甲○○、丙○○及黃平、戊○○、上開年籍姓名
    不詳成年男子多人分別以徒手，或持棍棒、石塊、磚頭毆打
    被害人，主觀上雖無殺害被害人之意圖，對被害人死亡結果
    固難認有預見其發生而其發生並不違背其本意之情形，惟頭
    部乃人體重要部位，腦部更攸關生命中樞，若遭棍棒、石塊
    、磚頭重擊，極有可能導致死亡之結果，此為一般人及在場
    之被告甲○○、丙○○及黃平、戊○○、上開年籍姓名不
    詳成年男子於客觀上所得認知，因此渠等分別以徒手，或持
    磚塊、石頭毆打被害人之頭部及身體各處，於客觀上有致被
    害人受傷致死，客觀上自有預見之可能，渠等自應為此傷害
    行為致被害人死亡之加重結果負責。
五、被告甲○○、丙○○二人雖辯稱渠等係徒手毆打被害人，應
    僅有傷害之犯意等語，惟按刑法第二十八條所謂之共同正犯
    者，指二人以上，以共同犯罪之意思，而共同實施犯罪之行
    為。故共同實施犯罪行為之人，在合同意思之範圍內，不論
    係同時實施犯罪行為，或各自分擔犯罪行為之一部，均係相
    互利用他人之行為，以達其犯罪之目的，即應對於全部所發
    生之結果，共同負其刑責。本件被害人係遭多人徒手或持磚
    塊、石頭共同毆傷致死，有如上述，縱使被告二人僅係徒手
    毆打，並未持磚塊、石頭等，而是其他人持以毆打，惟被害
    人之死亡既係因被告二人與黃平、戊○○及上開年籍姓名
    不詳之成年男子數人在合同意思之範圍內，同時實施犯罪行
    為，係相互利用他人之行為，以達其犯罪之目的，即應對於
    被害人死亡之結果，共同負其刑責。則被告等所辯渠等僅徒
    手毆打，應僅負普通傷害罪責云云，核不足採。
六、公訴人雖以：本件案發當日係眾人將自黃平宿舍散席離去
    之際，徐龍斌、丁○○、被告丙○○先離開房間取車，尚未
    走出走廊門口，黃平與乙○○起爭執，被告甲○○欲拉開
    二人，反遭乙○○掌摑，三人發生扭打，被告丙○○聽見爭
    吵聲音後折返，看見乙○○打被告甲○○，亦加入毆打乙○○，致乙○○受有多處外傷，適又有一行五、六人不等之不
    詳名籍者，衝入宿舍毆打被害人邱奕龍，致被害人傷重倒地
    ，丙○○與甲○○見狀，亦分別上前毆打被害人之臉、胸部
    等處，因而造成被害人傷重致死云云，然查：證人乙○○於
    原審審理時證稱：喝酒當中，甲○○有對邱奕龍說要收邱奕
    龍欠阿財土雞城的錢，邱奕龍對甲○○說這筆錢不要收了好
    不好，伊也是跟甲○○說大家喝酒喝一喝就算了，當時說話
    有比較大聲，當時甲○○旁邊的戊○○說：「你跟我大哥說
    啥，要輸贏到龜山來找我。」接著戊○○就從伊後腦勺打下
    去，一群人有甲○○、丙○○、黃平還有戊○○四人就上
    前來一邊打，一邊把伊拖出去打，另外有一群伊不認識的人
    有分持磚塊、石頭打伊，伊就吐血他們才罷手等語明確，且
    證人徐龍斌亦於原審審理時證稱：戊○○與乙○○喝酒的時
    候有碰杯發生衝突，後來乙○○和甲○○好像因為錢的關係
    而發生口角，乙○○被人推倒在地，就被一群人打，先在房
    間內打，後來又被拖到宿舍外面停車場打，伊有跟著出去看
    ，站在旁邊不敢靠近，當時在場有很多人，後來伊看到有人
    拿石頭、磚頭打，被告兩人、黃平、戊○○都有出手打，
    有沒有拿東西打伊沒有看到，乙○○被打後就倒在地上，乙○○倒地之後他們就沒有再打，這時候伊聽到有人說把裡面
    的那個也拖出來，誰說的我不清楚，就有人進去把邱奕龍拖
    出來到停車場，邱奕龍被拖到停車場後，剛剛打乙○○的人
    繼續打邱奕龍，有用磚塊、石頭打，毆打被害人的其他人大
    約二十歲左右等語詳實（以上均見原審同上審判筆錄），經
    核二人此部分證言均與其等於警詢中所述情節一致，且證人
    間所述亦大致符合，參以被告甲○○、丙○○於偵查中自承
    ：丙○○曾在阿財土雞城寄賣酒類，土雞城老闆有向丙○○
    提及邱奕龍、乙○○欠錢之事，丙○○及甲○○在本件案發
    之前有去強強滾小吃部買宵夜，當時乙○○、邱奕龍亦在該
    店，丙○○、甲○○遂向乙○○、邱奕龍提及償債之事等語
    （見九十三年度偵字第一九三七０號偵查卷宗第八十四頁）
    ，顯示被告二人與被害人及證人乙○○於本件案發前確實早
    有過節，於案發當日酒精催化之下，稍有口角，爭執即起，
    證人乙○○、徐龍斌二人於原審證述之上開衝突情節，堪認
    與情理無違，堪以採信；又戊○○雖於偵查中辯稱：其與乙○○因敬酒發生不愉快後，就與林小龍一起離開本案現場，
    前往臻愛卡拉ＯＫ，並未目睹打架情形云云，然上開二名證
    人均證稱戊○○有共同毆打被害人之行為，且林小龍於偵查
    中陳稱：案發當日伊告知戊○○伊要先走，戊○○說知道了
    ，伊就先走了等語（九十三年度偵字第一九三七０號偵查卷
    第一四二頁），與戊○○所辯顯不相符，又被告甲○○於本
    院行準備程序尚且供稱：「戊○○確實有打被害人的頭。我
    有看到。打幾下我不知道」等語（見本院九十五年一月六日
    準備程序筆錄）。其與被告丙○○二人於本院審理時翻異前
    供改稱並沒看到戊○○毆打被害人邱奕龍乙節，以及證人丁○○於本院證稱戊○○並未毆打被害人云云，無非袒護之詞
    ，核不足採。再衡之被告二人與被害人家屬達成和解之賠償
    金額二百萬元中，由戊○○負擔五十萬元等情，業據被告二
    人於原審審理時供述甚詳，戊○○若未涉案，豈有無端負擔
    高額和解金之理？足見戊○○辯稱其於本件案發當時不在場
    云云，顯屬事後卸責之詞，委無可採。公訴人所認上開犯罪
    情節，與事實尚有未符，容有誤會，附此敘明。
七、綜上論述，本件事證明確，被告二人與黃平、戊○○、年
    籍姓名不詳成年男子數人共同傷害被害人邱奕龍致死之犯行
    ，堪以認定。
八、核被告甲○○、丙○○之所為，係犯刑法第二百七十七條第
    二項前段之傷害致人於死罪。被告二人與黃平、戊○○、
    年籍姓名不詳成年男子數人間，就傷害致死部分，有犯意聯
    絡及行為分擔，應論以共同正犯。查被告二人雖確有參與本
    件共同毆打被害人致死之犯罪行為，惟渠等於案發翌日即主
    動向警方投案，坦承犯行，面對法律制裁，足見其等惡性並
    非重大，鑄成大錯後已深知悔悟，又被告二人均與被害人家
    屬達成和解，賠償損失，獲得被害人家屬諒解，有桃園縣蘆
    竹鄉調解委員會調解書一件在卷可稽（見同上偵查卷第一百
    六十九頁），並經被害人家屬劉玉萍於原審到庭陳稱：願意
    給予被告二人從輕量刑之機會等語明確（見原審九十四年六
    月三日準備程序筆錄），是其等所犯，情輕法重，在客觀上
    足以引起一般之同情，情堪憫恕，雖科以法定最低度之刑，
    猶嫌過重，爰依刑法第五十九條之規定，均酌量減輕其刑。
九、原審認被告二人罪證明確，援引刑法第二十八條、第二百七
    十七條第二項前段、第五十九條之規定，並認被告二人所犯
    ，情輕法重，在客觀上足以引起一般之同情，尚堪憫恕，雖
    科以法定最低度之刑，猶嫌過重，合依刑法第五十九條之規
    定，均酌量減輕其刑。另審酌被告二人之犯罪動機單純、手
    段尚非極惡、犯後態度良好，又與被害人家屬達成和解等一
    切情狀，分別量處甲○○、丙○○各有期徒刑五年。並說明
    本件用以毆打被害人之磚頭、石塊等物，均未扣案，亦無證
    據證明尚屬存在，爰不宣告沒收。原審認事用法，均無不合
    ，量刑亦屬妥適，檢察官提起上訴，指摘原審認戊○○係共
    犯，並無新證據，且未傳喚戊○○查證云云，然查戊○○確
    有參與本件毆打邱奕龍之犯行，業經本院確認如上，檢察官
    上訴猶執陳詞指摘及此，其上訴核無理由，被告甲○○上訴
    稱其係徒手毆打被害人，應僅負普通傷害罪責云云，上訴亦
    無理由，均應予駁回。
十、據上論斷，應依刑事訴訟法第368條，判決如主文。
本案經檢察官劉靜婉到庭執行職務。
中    華    民    國    95    年    5     月    4     日
                  刑事第七庭    審判長法  官  陳正雄
                                      法  官  許宗和
                                      法  官  許錦印
以上正本證明與原本無異。
如不服本判決，應於收受送達後十日內向本院提出上訴書狀，其
未敘述上訴之理由者並得於提起上訴後十日內向本院補提理由書
（均須按他造當事人之人數附繕本）。
                                      書記官  楊妙恩
中    華    民    國    95    年    5     月    10    日
附錄本案論罪科刑之法條：
中華民國刑法第277條第2項 (普通傷害罪)
傷害人之身體或健康者，處三年以下有期徒刑、拘役或一千元以
下罰金。
犯前項之罪因而致人於死者，處無期徒刑或七年以上有期徒刑；
致重傷者，處三年以上十年以下有期徒刑。


司法院資訊處製作；財團法人民間司法改革基金會備份。
